---
title: "Job shift"
author: "Duc-Quang Nguyen | swissinfo.ch"
date: " 2017"
output: 
  html_document:
    code_folding: show
    echo: TRUE
    warning: FALSE
    message: FALSE
    toc: yes
    toc_depth: 3
    theme: simplex
---

## Notes









* Level 1: augmentation des femmes dans 3 (technique et informatique),  8 (santé, enseignement, culture et scientifique)
* Level 2: 

## Txt

*Où sont les femmes? *

**Les mutations/ l'évolution des sexes au travail depuis 1970. **

 
### Intro 

Homme sage-femme, femme électricienne, ... Masculins ou féminins, les stéréotypes professionnels restent tenaces en Suisse. La Suisse demeure à la traîne en ce qui concerne le travail des femmes. Le marché du travail helvétique est même le plus discriminatoire d’Europe concernant l’égalité homme-femme, selon une étude du journal britannique The Economist. Le point en graphiques sur l'évolution, ou la stagnation, de la ségrégration de genre professionnelle en Suisse en un demi-siècle.


** [Les 30 emplois les plus répandus en Suisse en 2016 et leurs proportions de femmes et d'hommes](https://www.datawrapper.de/_/6CPSs/) ** 


#### 1 Une lente évolution du modèle familial traditionnel  

Moins 5% des hommes en couple avec enfant n'exercaient aucune activité professionelle en 2016. Chez les femmes dans une situation similaire, plus de 20% ne travaillent pas. [stats OFS](https://www.bfs.admin.ch/bfs/fr/home/statistiques/situation-economique-sociale-population/egalite-femmes-hommes/conciliation-emploi-famille/participation-meres-peres-marche-emploi.assetdetail.2920121.html)

la Suisse n'ayant pas connu les conflits mondiaux du XXème siècle, le travail féminin n'a pas été poussé pour combler le manque de population active. Le modèle familial bourgeois traditionnel, où monsieur travaille et madame garde les enfants, a ainsi longtemps persisté en Suisse.

Depuis les années 90, ce modèle s’est modernisé. Les femmes gardent majoritairement leur emploi une fois mères, mais le plus souvent à temps partiel.  

** [Moins de 50 ans encore, les femmes ne représentaitent qu'un tiers de la population active](https://datawrapper.dwcdn.net/hoiPR/1/) **
 
#### 2 Les femmes, loins des fourneaux?
Si la part des femmes dans la population active a augmenté de manière constante en l'espace de 45 ans. C'est principalement dans les professions les plus qualifiées.

** [Evolution en 50 ans de l'emploi des femmes par catégorie](https://www.datawrapper.de/_/0r5i5/) **


#### 3 Autrefois masculins, désormais majoritairement féminins. 
Des professions qui étaient majoritairement masculines 


#### 5 Ceci dit, la ségrégration demeure tenace



Mais la ségrégration de genre professionnelle persiste



Aussi une question de rémunération

Cette situation est problématique, notamment parce que les métiers typiquement féminins comme les tâches de soins ou l'éducation des enfants jouissent d'un statut social inférieur, offrent peu de chances de carrière et sont faiblement rémunérés.

En outre, des secteurs d'activité fortement sexués souffrant d'une pénurie de main-d'oeuvre qualifiée profiteraient d'une ségrégation moins marquée.


https://www.rts.ch/info/suisse/7790263-ecole-primaire-cherche-hommes-desesperement.html


Le système suisse décourage le travail féminin
http://www.bilan.ch/economie-plus-de-redaction/systeme-suisse-decourage-travail-feminin

[Histoires d’égalité](http://www.le-ser.ch/sites/default/files/2016.07.coulisses.pdf)

https://www.rts.ch/info/suisse/5145613-masculins-ou-feminins-les-stereotypes-professionnels-restent-tenaces.html

#### Snippets

## Data

* [Statistique de l'emploi](https://www.bfs.admin.ch/bfs/fr/home/statistiques/industrie-services/entreprises-emplois/statistique-emploi.html)
* [Nomenclature suisse des professions 2000](https://www.bfs.admin.ch/bfs/fr/home/statistiques/travail-remuneration/nomenclatures/sbn2000.assetdetail.3962865.html)

  * spa  personnes qui ne sont pas classées ailleurs
  * sip   sans indication particulière
  * epa  et professions apparentées

* [Emplois par division économique, taux d'occupation et sexe](https://www.pxweb.bfs.admin.ch/Selection.aspx?px_language=fr&px_db=px-x-0602000000_101&px_tableid=px-x-0602000000_101/px-x-0602000000_101.px&px_type=PX)

* [Personnes actives occupées de 15 ans ou plus selon la profession exercée (nomenclature: CITP-08), le sexe et la nationalité](https://www.bfs.admin.ch/bfs/fr/home/statistiques/travail-remuneration/activite-professionnelle-temps-travail/actifs-occupes/profession-situation-profession.assetdetail.2651524.html)
* **[Personnes actives occupées de 15 ans ou plus selon la profession exercée (nomenclature: NSP 2000), le sexe et la nationalité](https://www.bfs.admin.ch/bfs/fr/home/statistiques/travail-remuneration/activite-professionnelle-temps-travail/actifs-occupes/profession-situation-profession.assetdetail.2651525.html)**

## Related

* [U.S. jobs most often held by men vs. U.S. jobs most often held by women](https://www.reddit.com/r/dataisbeautiful/comments/7ctf5r/us_jobs_most_often_held_by_men_vs_us_jobs_most/?st=jaat2uk3&sh=5080b4a2)
* [Most Female and Male Occupations Since 1950](https://flowingdata.com/2017/09/11/most-female-and-male-occupations-since-1950/)

* [Le système suisse décourage le travail féminin](http://www.bilan.ch/economie-plus-de-redaction/systeme-suisse-decourage-travail-feminin)
* [Le travail des mères en Suisse : évolution et déterminants individuels](http://www.socialchangeswitzerland.ch/?p=1266)
* [Les femmes médecins toujours plus nombreuses](https://www.24heures.ch/savoirs/sante/femmes-medecins-toujours-nombreuses/story/30895318)

## Video

* [L'homme qui fait un métier de femme](https://www.rts.ch/play/tv/specimen/video/lhomme-qui-fait-un-metier-de-femme?id=8172111&station=a9e7621504c6959e35c3ecbe7f6bed0446cdf8da)
* [Le sexe des métiers 1998](https://www.rts.ch/archives/tv/information/temps-present/4841436-le-sexe-des-metiers.html)
* [Masculins ou féminins, les stéréotypes professionnels restent tenaces](https://www.rts.ch/info/suisse/5145613-masculins-ou-feminins-les-stereotypes-professionnels-restent-tenaces.html)
* [SWI Les emplois toujours marqués par les stéréotypes sexuels](https://www.swissinfo.ch/fre/mauvais-genre_les-emplois-toujours-marqués-par-les-stéréotypes-sexuels/37241950)

```{r setup, include=FALSE}
print_all_jobLevels <- F

# Personnes actives occupées de 15 ans ou plus selon la profession exercée (nomenclature: NSP 2000), le sexe et la nationalité
raw.xls <- "data/su-f-40.02.03.02.01.03.20.xlsx"
column_names <- c('division',	'classe', 'groupe', 'genre', 'description', 
                  'total', 'hommes', 'femmes', 'suisses', 'étrangers')
column_types <- c('text', 'text', 'text', 'numeric', 'text', 
                  'numeric', 'numeric', 'numeric', 'numeric', 'numeric')


library(tidyverse)
library(scales)
library(magrittr)
library(readxl)
library(countrycode)
library(swiMap)
library(swiTheme)

### Getting data in packages

### Interactive 
# library(htmltools)
# library(shiny)
# library(swiRcharts)
# library(rCharts)

### Mapping 
# require(rgdal)
# require(rgeos)
# require(maptools)

### Misc stuff
#require(classInt)
require(viridis)
```

```{r data load & wrangle, warning = F, message= F, include=FALSE}
sheets <- c("1970", "1980", "1990", "2000", "2010", "2013", "2016")
#sheet <- "2015"

data.read <- sheets %>% map_df(function(sheet) {
  xl.read <- read_excel(
    raw.xls, sheet = sheet, range = "A5:J525", 
    col_names = column_names, col_types = column_types) %>% 
    mutate(year = as.numeric(sheet))
  xl.read[-1,]
})

# Put the isco codes into one column, add a column for the isco level
data <- data.read %>% 
  mutate(
    division = ifelse(is.na(division), "", division),
    classe = ifelse(is.na(classe), "", classe),
    groupe = ifelse(is.na(groupe), "", groupe),
    genre = ifelse(is.na(genre), "", genre) %>% as.character()
  ) %>%
  unite(division, classe, groupe, genre, col = "code", sep ="") %>%
  mutate(niveau = ifelse(str_length(code) >= 4, 4, str_length(code))) %>%
  select(code, niveau, everything()) %>%
  mutate(share_femmes = femmes/total, share_suisses = suisses/total) 

# order job description
data %<>% mutate(description = fct_reorder(description, as.numeric(code)))
  
```

```{r exploratory}
# overall share of women at work
d_all<- data %>% 
  filter(niveau == 1) %>%
  group_by(year) %>%
  summarise(
    hommes = sum(hommes), 
    femmes = sum(femmes),
    share_femmes = femmes / (hommes + femmes)) %>%
  ungroup()

d_all %>%
  mutate(femmes = femmes * -1) %>%
  gather(sex, value, -share_femmes, -year) %>%
  ggplot(aes(year, value, group = sex, fill = sex)) +
  geom_area() +
  swi_theme()

d_all %>%
  ggplot(aes(year, share_femmes)) +
  geom_area() +
  swi_theme() +
  scale_y_continuous(limits = c(0,1))


  
```

```{r explore as of today}
library(ggalt)
top50 <- data %>% 
  filter(year == 2016, niveau  == 4, code != "XXXXXX", !str_detect(code, "^9.*")) %>%
  arrange(desc(total)) %>% 
  head(30) %>%
  select(-suisses, -étrangers, -share_suisses) %>%
  mutate(
    share_hommes = 1 - share_femmes,
    descr = fct_reorder(description, share_hommes)
    )
  # order job description by the share of women
  
gg <- top50 %>% ggplot(aes(x=share_femmes, xend=share_hommes, y=descr, group=descr)) +
  geom_dumbbell(colour="#a3c4dc", size=1.5, colour_xend="#0e668b", 
                         dot_guide=TRUE, dot_guide_size=0.15)
gg <- gg + scale_x_continuous(label=percent)
gg <- gg + labs(x=NULL, y=NULL)
gg <- gg + theme_bw()
gg <- gg + theme(plot.background=element_rect(fill="#f7f7f7"))
gg <- gg + theme(panel.background=element_rect(fill="#f7f7f7"))
gg <- gg + theme(panel.grid.minor=element_blank())
gg <- gg + theme(panel.grid.major.y=element_blank())
gg <- gg + theme(panel.grid.major.x=element_line())
gg <- gg + theme(axis.ticks=element_blank())
gg <- gg + theme(legend.position="top")
gg <- gg + theme(panel.border=element_blank())
gg

# DW export
top50 %>% 
  select(-niveau, -code, -year, -hommes, -femmes, -description) %>%
  write_csv("input/dw_share_menWomen_top30_jobs_2016.csv")

```

```{r dw export, eval = F}
# DW export 
d_all %>%
  select(year, share_femmes) %>%
  mutate(share_hommes = 1 - share_femmes) %>%
  write_csv("input/dw_share_sex_popActiveOccupée.csv")

data %>% filter(niveau == 1) %>%
  select(year, femmes, description) %>%
  mutate(femmes = round(femmes * 1000)) %>%
  spread(description, femmes)  %>%
  write_csv("input/dw_womenBy_jobLevel1.csv")

# Same but keep only the 3 
tot <- data %>% filter(niveau == 1) %>%
    select(year, femmes, description) %>%
    group_by(description) %>%
    summarise(tot = sum(femmes)) %>%
  ungroup() %>%
  arrange(desc(tot))
top_4_descr <- head(tot$description, 4) %>% as.character()

d_women_level1_agg <- data %>% filter(niveau == 1) %>%
  select(year, femmes, description) %>%
  mutate(description = ifelse(description %in% top_4_descr, as.character(description), "autres")) %>%
  group_by(description, year) %>%
  summarise(femmes = sum(femmes)) %>%
  ungroup()

d_women_level1_agg %>%
   mutate(femmes = round(femmes * 1000)) %>%
   spread(description, femmes)  %>%
   write_csv("input/dw_womenBy_jobLevel1_agg.csv")
```

```{r explore evolution for general job levels}
data %>% filter(niveau == 1) %>%
  ggplot(aes(x = year, y = hommes, group = description, fill = description)) +
  geom_area() +
  theme(legend.position = "top")

data %>% filter(niveau == 1) %>%
  ggplot(aes(x = year, y = femmes, group = description, fill = description)) +
  geom_area()+
  theme(legend.position = "top")

```

```{r helpers multi page}
library(ggforce) # for multi page facet charts

plot_multip2 <- function(ddd) {
  # Calculate the number of pages with 9 panels per page
  n_pages<- ceiling(length(unique(ddd$description)) / 12)
  
 for(i in seq_len(n_pages)) {
  p <- ddd %>%
    ggplot(aes(x = year, y = share_femmes, size = total, colour = share_femmes)) +
    geom_line() + ylim(c(0,1)) +
    geom_hline(yintercept = 0.5, colour = "darkgrey") + 
    facet_wrap_paginate(~ wdescr, nrow = 4, ncol = 3, page = i) +
    swi_theme() +
    scale_color_viridis(option="C", direction = -1)
  print(p)
 }
}

plot_multip <- function(data, nn) {
  ddd <- data %>% filter(niveau == nn) %>%
    mutate(
      wdescr = as.factor(str_wrap(str_c(description, code, sep =" - "), width = 25)) %>% 
        fct_reorder(share_femmes)
    )
  
  # Calculate the number of pages with 9 panels per page
  n_pages<- ceiling(length(unique(ddd$description)) / 12)
  
 for(i in seq_len(n_pages)) {
  p <- ddd %>%
    ggplot(aes(x = year, y = share_femmes, size = total, colour = share_femmes)) +
    geom_line() + ylim(c(0,1)) +
    geom_hline(yintercept = 0.5, colour = "darkgrey") + 
    facet_wrap_paginate(~ wdescr, nrow = 4, ncol = 3, page = i) +
    swi_theme() +
    scale_color_viridis(option="C", direction = -1) +
    labs(title = str_c("isco level ", nn))
  print(p)
 }
}
```

```{r explore flip majority}
d_flip <- data %>%
  arrange(year) %>%
  group_by(code) %>%
  mutate(
    majority_women_first = first(share_femmes) >= 0.5,
    majority_women_last  = last(share_femmes)  >= 0.5,
    delta_share = last(share_femmes) - first(share_femmes),
    flip = ifelse(majority_women_first == majority_women_last, F, T)
  ) %>%
  ungroup() %>%
  arrange(desc(abs(delta_share)))


d_flip %>% filter(flip, niveau == 4, year == 2016)# %>% View()

d_flip %>% filter(flip, niveau == 4, year == 2016, total >= 1) %>%
  select(code, niveau, description, total, share_femmes, delta_share, year) %>%
  knitr::kable(caption = "Professions (of at least 1k job) flip from men to predominently women")

d_flip_l4 <- d_flip %>% filter(flip, niveau == 4, year == 2016, total >= 1) %>%
  select(code, niveau, description, total, share_femmes, delta_share) %>%
  mutate(
    total_r = rank(-total),
    share_femmes_r = rank(-share_femmes), 
    delta_share_r  = rank(-delta_share)
  )
d_flip_l4$mean_r <- (d_flip_l4$total_r + d_flip_l4$share_femmes_r + d_flip_l4$delta_share_r) / 3
d_flip_l4 %<>% arrange(mean_r) 
code_sub <- d_flip_l4 %>% .$code
data %>% 
  filter(code %in% code_sub) %>%
  mutate(group = str_sub(code, 1, 2 )) %>% 
  .$group %>% table()

d_flip %>% filter(flip, niveau == 4, year == 2016, majority_women_first == T) %>%
  select(code, niveau, description, total, share_femmes, delta_share) %>%
  knitr::kable(caption = "Professions flip from women to predominently men")


```

```{r exploratory job gender evolution, eval = F}

d_gf <- data %>% 
  filter(code %in% code_sub) %>%
  mutate(
    group = str_sub(code, 1, 2 ) %>% as.factor(),
    wdescr = as.factor(str_wrap(str_c(description, code, sep =" - "), width = 25)) %>% 
        fct_reorder(as.numeric(group))
  )




png("output/explore_flip_%02d.png", width = 700, height = 1000)
plot_multip2(d_gf %>%
  arrange(desc(share_femmes)))
dev.off()  


if(print_all_jobLevels) {
  png("output/explore_shareWomen_%02d.png", width = 700, height = 1000)
  unique(data$niveau) %>% map(function(x) plot_multip(data, x))
  dev.off()  
}


ddd <- data %>%
  filter(!is.na(share_femmes)) %>%
  arrange(year) %>%
  group_by(code) %>%
  mutate(delta_share = dplyr::last(share_femmes) - dplyr::first(share_femmes)) %>%
  ungroup()

ddd %>% ggplot(aes(delta_share, ..density..)) + 
  geom_histogram() + 
  facet_wrap(~niveau) +
  swi_theme()

quantile(ddd$delta_share, probs = c(0.1, 0.2, 0.8, 0.9))

ddd %>% filter(year == 2016) %>%
  ggplot(aes(share_femmes, ..density..)) + 
  geom_histogram() + 
  facet_wrap(~niveau) +
  swi_theme() + ggtitle("Share women by isco in 2106")

ddd %>% filter(year == 2016) %>%
  .$share_femmes %>%
  quantile(probs = c(0.1, 0.2, 0.8, 0.9))

code.sub <- ddd %>% filter(
  (year == 2016 & share_femmes <= 0.07) | (year == 2016 & share_femmes >= 0.8) ) %>% 
  .$code
    
## subset to get the largest increase/decrease AND the lowest/highest prortion of women
ddd.sub <- ddd %>% 
  filter(delta_share >= 0.25 | delta_share <= -0.01 | code %in% code.sub) %>%
  mutate(
    wdescr = as.factor(str_wrap(str_c(description, code, sep =" - "), width = 25)) %>% 
      fct_reorder(delta_share)
  )

plot_multip_level <- function(data, nn) {
  dddd <- data %>% filter(niveau == nn) 
  
  # Calculate the number of pages with 9 panels per page
  n_pages<- ceiling(length(unique(dddd$description)) / 12)
  
 for(i in seq_len(n_pages)) {
  p <- dddd %>%
    ggplot(aes(x = year, y = share_femmes, size = total, colour = share_femmes)) +
    geom_line() + ylim(c(0,1)) +
    geom_hline(yintercept = 0.5, colour = "darkgrey") + 
    facet_wrap_paginate(~ wdescr, nrow = 4, ncol = 3, page = i) +
    swi_theme() +
    scale_color_viridis(option="C", direction = -1) +
    labs(title = str_c("isco level ", nn))
  print(p)
 }

}

png("output/explore_extreme_shareWomen_%02d.png", width = 700, height = 1000)
1:4 %>% map(function(x) plot_multip_level(ddd.sub, x))
dev.off()

# Calculate the number of pages with 9 panels per page
n_pages <- ceiling(length(unique(ddd.sub$description)) / 12)

for(i in seq_len(n_pages)) {
  p <- ddd.sub %>%
    ggplot(aes(x = year, y = share_femmes, size = total, colour = share_femmes)) +
    geom_line() + ylim(c(0,1)) +
    geom_hline(yintercept = 0.5, colour = "darkgrey") + 
    facet_wrap_paginate(~ wdescr, nrow = 4, ncol = 3, page = i) +
    swi_theme() +
    scale_color_viridis(option="C", direction = -1)
  print(p)
}

```

```{r circle pack all jobs by}
#https://www.r-graph-gallery.com/308-interactive-circle-packing/
```